臺灣高等法院刑事判決　　　　　　　　　　　　九十三年度上更(一)字第二四０號
　　上　訴　人
　　即　被　告　丁○○
　　義務辯護人　陳秀卿律師
右被告因違反毒品危害防制條例案件，不服臺灣板橋地方法院八十八年度訴字第一一
二一號，中華民國八十八年十二月十日第一審判決（起訴案號：臺灣板橋地方法院檢
察署八十八年度偵字第二六二八０號），提起上訴，經判決後由最高法院發回更審，
本院判決如左：
    主  文
原判決關於丁○○部分撤銷。
丁○○販賣第二級毒品，未遂，累犯，處有期徒刑肆年。
扣案之安非他命壹包（淨重壹點伍參公克），沒收銷燬之；分裝袋貳拾伍個沒收。
    事  實
一、丁○○前有違反麻醉藥品管理條例前科紀錄，仍不知悔改，自真實姓名、年籍不
    詳之成年人處，購入第二級毒品安非他命。緣甲○○於民國八十七年十一月二十
    四日下午五時三十分許，在臺北縣板橋市○○路九十一號住處，為警查獲施用第
    二級毒品安非他命，供出丁○○有販賣第二級毒品安非他命，願配合警方查緝，
    乃撥打0000000000號呼叫器，給原有販賣第二級毒品安非他命犯意之
    丁○○，佯稱要購買新臺幣（下同）二千元之第二級毒品安非他命等語，約定由
    丁○○將安非他命送至甲○○住處交易，丁○○於翌日凌晨零時二十分許，駕車
    搭載丙○○及不知情之乙○○至甲○○住處，並於下車交易前，將其持有欲販賣
    之第二級毒品安非他命一小包（淨重一點五三公克）及分裝袋二十五個暫交予丙○○持有（持有第二級毒品罪，業經原審判處有期徒刑四月確定），丁○○下車
    後，隨即為埋伏員警當場查獲，並扣得前開呼叫器一個，另自丙○○身上查獲丁○○前開所有之安非他命及分裝袋。因甲○○本身無向丁○○購買第二級毒品安
    非他命之真意，致丁○○未能完成販賣第二級毒品安非他命之犯行而未遂。
二、案經臺北縣警察局永和分局報告臺灣板橋地方法院檢察署檢察官偵查起訴。
    理  由
一、訊據上訴人即被告丁○○不諱言於八十七年十一月二十四日，有接到甲○○電話
    說要買安非他命，惟矢口否認有何販賣毒品之犯行，辯稱：電話中我告訴甲○○
    我沒有，亦無賣安非他命，要等到丙○○、乙○○來後看他們有無安非他命，查
    扣之安非他命是丙○○所有，要販賣予甲○○，因丙○○妻兒至監所探視拜託我
    承擔罪責，才於原審稱安非他命係蘇武勇寄放，我是幫忙調貨，安非他命實係我
    與甲○○合買云云。
二、經查：
  (一)本件查獲之結晶乙包經送鑑驗結果，呈甲基安非他命反應（驗餘淨重一點五三公
    克），有臺北縣警察局永和分局查獲涉毒品危害防制條例毒品初步鑑驗報告單、
    法務部調查局八十八年七月三十日000000000號鑑驗通知書附卷可稽
    （見偵查卷第二十五頁、原審卷第四十七頁），則被告擬販賣予證人甲○○者，
    確係第二級毒品安非他命。
  (二)證人甲○○於警偵、原審均供稱：案發前一日，我被查獲施用安非他命，警察要
    我供出上源，因被告以前會主動以電話或呼叫器，問我需不需要安非他命，要多
    少？若我要安非他命，而他沒有時，他會向別人調，然後再賣給我，從中抽些吸
    食，我就聯絡被告，他說要向朋友調，並約定交易地點，後來被告果然依約前來
    ，車上另二人（丙○○、乙○○）曾見過，但未向他們買過安非他命（見偵查卷
    第十五頁正、反面、第四十四頁、第七十六頁反面、原審卷第一三七頁、第一三
    八頁），核與證人即承辦員警陳培皓、黃建國、吳東霖於原審證稱：查獲甲○○
    時，甲○○稱安非他命係向被告購買，我們請他聯絡被告，甲○○係用呼叫器聯
    絡被告，我們在巷口埋伏，見被告開車過來，只有他一人下車，後來在車上的人
    上查獲安非他命及分裝袋等語相符（見原審卷第九十六頁、第一一五頁、第一一
    六頁），則甲○○供述關於案發當日，配合警方誘捕被告之經過，與證人黃建國
    、吳東霖證稱之誘捕情節相合，堪信為真實。
  (三)證人黃建國、吳東霖、陳培皓於原審皆證稱：甲○○只說安非他命係向丁○○購
    買（見原審卷第九十六頁、第一一六頁）；丙○○供稱，安非他命與分裝袋係被
    告下車前交付（見偵查卷第九頁反面、第三十七頁反面、第七十三頁反面、原審
    卷第七十八頁、第一四九頁）；證人乙○○稱有看見被告手握著往丙○○伸去，
    有拿一包東西給丙○○，二人竊竊私語（見偵查卷第十二頁反面、第四十頁），
    核與證人甲○○稱安非他命係向被告購買，當日配合警方聯絡被告欲賣安非他命
    等語相符（見偵查卷第十五頁、第七十六頁反面、原審卷第一三七頁、第一三八
    頁）；復以被告於原審亦自承丙○○身上之安非他命係其交付（見原審卷第四十
    四頁、第七十八頁、第八十頁、第一四九頁），則扣案安非他命與分裝袋確屬被
    告無疑。被告於警詢先是供稱安非他命係丙○○所有（見偵查卷第六頁反面），
    復於原審稱係友人蘇武勇所寄放（見原審卷第四十四頁、第一五○頁），再於本
    院前審及本院改稱係丙○○所有，且其自始持有（見本院前審卷第七十三頁、第
    九十二頁、本院卷第五十三頁、第八十九頁），其供陳反覆；被告對於當日因何
    原因前往甲○○住處，先於偵查供稱係帶丙○○、乙○○二人找甲○○買衣服（
    見偵查卷第四十二頁），後稱係開車回車行還車（見原審卷第七十八頁），所述
    前後不一，已然非得遽以採信。是被告若非確係與證人甲○○聯繫交易安非他命
    ，亦無依約持安非他命至交易地點為警查獲之理。被告空言否認安非他命非其所
    有，不足採信。
  (四)按刑事偵查技術上所謂之「釣魚」者，係指對於原已犯罪或具有犯罪故意之人，
    以設計引誘之方式，使其暴露犯罪事證，而加以逮捕或偵辦者而言，或稱機會提
    供型之誘捕偵查；而所謂「陷害教唆」者，則指行為人原不具犯罪之故意，純因
    司法警察之設計教唆，始萌生犯意，進而實施犯罪構成要件之行為者而言，亦稱
    犯意誘發型之誘捕偵查。前者純屬偵查犯罪技巧之範疇，並未違反憲法對於基本
    人權之保障，且於公共利益之維護有其必要性存在，故依此所蒐集之證據資料，
    原則上非無證據能力；而後者係以引誘或教唆犯罪之不正當手段，使原無犯罪故
    意之人因而萌生犯意而實施犯罪行為，再進而蒐集其犯罪之證據而予以逮捕偵辦
    ，其手段顯然違反憲法對於基本人權之保障，並已逾越偵查犯罪之必要程度，對
    於公共利益之維護並無意義，其因此所取得之證據資料，應不具有證據能力，最
    高法院九十三年度上訴字第一八六八號、第一九三九號、第一七四０號判決同此
    意旨，可資參照。
  (五)販賣安非他命係違法行為，非可公然為之，常人可知，又安非他命無公定之價格
    ，不論任何包裝，均可任意分裝增減分量，每次買賣之價量，可能隨時依雙方間
    之關係深淺、資力、需求量及對行情之認知、來源是否充裕、查緝是否嚴緊，購
    買者被查獲時供述購買對象之可能性風險之評估等，而異其標準，機動調整，非
    可一概而論，甲○○於與被告交易過程中，雙方並未於事前約定，出資之比例或
    購買之總數等事宜，甲○○完全不知被告向他人購入安非他命之實際金額或數量
    ，此與事前協議共同合資購買者，顯不相同。從而甲○○稱被告每次購買安非他
    命五千元，甲○○出資二千元，不足部分由被告出錢云云（見原審卷第一三七頁
    、本院前審卷第四十一頁、第四十二頁），純係被告告知甲○○之片面之詞，甲○○於原審變異前詞，與事實不符，顯係事後迴護被告之詞。
  (六)安非他命物稀價昂，有關毒品之交易為政府懸為嚴予取締之犯罪，被告與甲○○
    並無深交亦非至親，茍無利得，豈有甘冒重典，而以原價買賣安非他命之理，縱
    係向他人調貨轉賣，亦會分一點供自己吸用，已如上述，況復有扣案二十五只分
    裝袋，衡諸常理，若非有營利意圖，何須攜帶多量分裝袋，足證被告購入安非他
    命後，再起意分裝伺機販賣，從中賺取差價牟利之營利意圖，至堪認定。
  (七)綜上所述，本案被告，原即有販賣第二級毒品安非他命之犯意，適因甲○○配合
    警方佯稱欲向其購買安非他命等情，而答應販予安非他命，惟因甲○○無購買安
    非他命之意思，致未能完成買賣交易而未遂，事證明確，被告犯行堪以認定。
三、按毒品危害防制條例雖於九十二年七月九日經總統令修正公布並自公布後六個月
    施行，被告行為後，法律雖有變更，但有關該條例第四條第二項、第六項，其犯
    罪構成要件與法定刑並無變更，依刑法第二條第一項前段，應適用裁判時之新法
    。核被告所為，係犯毒品危害防制條例第四條第二項、第六項之販賣第二級毒品
    安非他命未遂罪。被告著手於犯罪之實行而不遂，為未遂犯，應依刑法第二十六
    條前段之規定減輕其刑。被告販賣安非他命前後之持有安非他命之低度行為，為
    販賣之高度行為所吸收，不另論罪。又被告前因違反麻醉藥品管理條例，經法院
    判處有期徒刑七月確定，於八十三年十月十二日執行完畢，有本院被告全國前案
    紀錄表在卷可稽（見本院卷第十一頁），被告於受有期徒刑執行完畢後五年內，
    再犯有期徒刑之罪，為累犯，應依刑法第四十七條之規定加重其刑，並與前開減
    輕先加後減之。
四、原審對被告予以論罪科刑，固非無見，惟被告除如上述販賣第二級毒品安非他命
    未遂外，並無積極事證足資證明，被告有其他販賣第二級毒品犯行（詳後述），
    原審以被告尚犯自八十七年十月間某日至同年十一月二十二日止，以每包一千或
    二千元之價格，販賣第二級毒品，認被告為連續犯，又認其販賣所得價款至少三
    千元，諭知沒收，均有未合。又0000000000號呼叫器，雖係被告所有
    ，惟平常藉以與人聯絡，尚難憑僅此次甲○○叩此呼叫器聯絡被告，即認係被告
    販賣毒品所用之物，原審予以沒收，亦有未洽。本件被告上訴否認犯罪，雖無理
    由，惟原判決關於被告部分既有可議，應由本院將原判決撤銷改判。爰審酌被告
    之犯罪動機、前科多次、目的、手段、所生之危害，及犯後否認態度等一切情狀
    ，量處如主文第二項所示之刑。扣案之安非他命一包（淨重一點五三公克），係
    查獲之毒品，應依毒品危害防制條例第十八條第一項前段之規定，宣告沒收銷燬
    之。另扣案之分裝袋二十五個，係被告所有，供其販賣安非他命預備之物，應依
    刑法第三十八條第一項第二款之規定沒收之。
五、被告於本院聲請傳喚乙○○、丙○○，證明其無檢察官所指之犯行，經傳二人均
    未到庭，惟二人業於偵查及原審證述明確，且被告於原審與丙○○多次同次出庭
    （見原審卷第七十五頁、第一四七頁），乙○○於檢察官前之陳述（見偵查卷第
    四十頁），依刑事訴訟法第一百五十九條之一第二項有證據能力，以卷附證據足
    得被告有罪之確然心證，無再傳喚必要，併此敘明。
六、檢察官起訴意旨另略以：被告基於販賣第二級毒品安非他命之概括犯意，於八十
    七年十一月二十三日，在台北縣板橋市○○路九十二號前，以二千元之價格，販
    賣第二級毒品安非他命一包予甲○○，因認被告連續販賣第二級毒品安非他命既
    遂罪嫌云云。
六、按犯罪事實應依證據認定之，無證據不得認定犯罪事實，刑事訴訟法第一百五十
    四條第二項定有明文。此所謂認定犯罪事實之證據，無論其為直接或間接證據，
    均須達於通常一般人均不致有所懷疑，而得確信其為真實之程度，始得據為有罪
    之認定，若其關於被告是否犯罪之證明未能達此程度，而有合理性懷疑之存在，
    致使無法形成有罪之確信，根據「罪證有疑、利於被告」之證據法則，即不得遽
    為不利被告之認定，有最高法院二十九年上字第三一Ｏ五號、四十年臺上字第八
    十六號、七十六年臺上字第四九八六號判例可資參照。
七、檢察官認被告另涉犯嫌部分，無非係以證人甲○○之指證，及甲○○嗣配合警方
    向被告佯稱欲購買安非他命時，被告果然攜帶安非他命欲販賣而為警查獲，為其
    論罪之依據。惟訊據被告堅決否認有連續販賣安非他命之犯行。
八、經查：
  (一)證人甲○○於警訊證述被告販賣安非他命，惟於移送檢察官初訊稱：安非他命是
    被告於八十七年十一月十六日，拿至我家給我，只給過一次，沒有收費，嗣稱在
    被查獲前二天，在查獲地向被告買過一次二千元，一手交錢，一手交貨，另被告
    又在十月間免費提供給我二次，查獲當天，我呼被告說有人要買二千元的安非他
    命，被告果然來就被查獲（見偵查卷第四十三頁反面、第七十六頁反面），及至
    原審證稱：我沒有向他買過安非他命，我們合買，每次約一、二千元，大約有二
    、三次（見原審卷第一三七頁）等語，對於被告是否有販賣毒品及其時、地、次
    數之重要事項，前後證述均不一致，其指訴顯有重大瑕疵，而難遽信。
  (二)被告於八十七年十一月二十四日下午五時三十分許，雖係因甲○○配合警方之誘
    捕行動而逮捕到案，並當場扣得安非他命，惟僅足證明被告在當日接到甲○○叩
    呼叫器要購買毒品安非他命，確有著手販賣，攜帶毒品擬交付甲○○，尚不能據
    以證明被告確有於八十七年十一月二十三日，販賣第二級毒品安非他命予甲○○
    施用。
  (三)警方於八十七年十一月二十四日查獲甲○○時，除扣得吸食器一個、塑膠球二個
    、玻璃球二個、酒精燈一個、塑膠分裝器三支外，並未扣得任何之第二級毒品安
    非他命，況依其所稱被告曾免費提供安非他命二次給我施用，各約零點一公克，
    果係屬實，足見甲○○施用安非他命用量，並非甚多，而依甲○○稱於同年月二
    十三日，向被告購買一公克，二千元安非他命，翌（二十四日）被查獲時，何以
    未扣有安非他命之理，其所證已非無疑；除甲○○上開有瑕疵之指訴外，依卷存
    資料，並無其他積極事證足以佐證，被告確有如檢察官所指之八十七年十一月二
    十二日販賣安非他命犯行，既不能證明被告此部犯罪事實，本應為無罪之諭知，
    惟檢察官認此與上開論罪科刑部分，有連續犯之裁判上一罪關係，不另為無罪之
    諭知。
據上論斷，應依刑事訴訟法第三百六十九條第一項前段、第三百六十四條、第二百九
十九條第一項前段、毒品危害防制條例第四條第二項、第六項、第十八條第一項前段
、刑法第十一條前段、第二十六條、第四十七條、第三十八條第一項第二款，判決如
主文。
本案經檢察官謝英民到庭執行職務。
中　　　華　　　民　　　國　　九十三　　年　　　九　　　月　　　一　　　日
                              臺灣高等法院刑事第五庭
                                  審判長法  官  曾　德　水
                                        法  官  楊　炳　禎
                                        法  官  魏　新　國
右正本證明與原本無異。
如不服本判決，應於收受送達後十日內向本院提出上訴書狀，其未敘述上訴之理由者
並得於提起上訴後十日內向本院補提理由書（均須按他造當事人之人數附繕本）。
                                        書記官　陳　秋　雄
中　　　華　　　民　　　國　　九十三　　年　　　九　　　月　　　一　　　日
附錄：本判決論罪科刑法條全文
毒品危害防制條例第四條第二項、第六項：
製造、運輸、販賣第二級毒品者，處無期徒刑或七年以上有期徒刑，得併科新臺幣七
百萬元以下罰金。
前五項之未遂犯罰之。
